【裁判字號】    92,上訴,669
【裁判日期】    920625
【裁判案由】    偽造有價證券等
【裁判全文】
臺灣高等法院刑事判決                            九十二年度上訴字第六六九號
    上  訴  人
    即  被  告  乙○○
    選任辯護人  劉興業律師
右上訴人因偽造有價證券等案件，不服臺灣士林地方法院九十一年度訴緝字第二十七
號，中華民國九十二年一月十日第一審判決（起訴案號：臺灣士林地方法院檢察署八
十七年度偵字第三二二六號），提起上訴，本院判決如左：
    主  文
原判決撤銷。
乙○○連續意圖供行使之用，而偽造有價證券，累犯，處有期徒刑年。
附表一所示之支票佰伍拾張、附表二所示偽造發票人『甲○○』之本票紙、附表
三所示之偽造『甲○○』署押共捌枚、印文共拾玖枚及偽造之『甲○○』印章貳顆，
均沒收。
    事  實
一、乙○○曾於民國八十一年間因偽造有價證券案件，經本院判處有期徒刑五年六月
    確定，於八十五年八月三十一日縮刑期滿執行完畢，猶不知悔改，於八十六年間
    ，因受甲○○委託代為辦理購屋之事，取得甲○○之
    六年六月間某日，在台北市○○○路三○九號內，先將甲○○之
    於影本上換貼自己照片後再予影印，變造甲○○之
    國義。乙○○即基於偽造文書之概括犯意，先於八十六年六月間某日，至台北市
    ○○○路三○九號對面之刻印店，委請不知情之刻印店師傅，偽造『甲○○』之
    印章二顆，旋將甲○○之
    付與不知情之會計師，代為辦理筠太企業有限公司（下稱筠太公司）申請更名、
    所營事業、所在地遷址、股東出資轉讓、修改章程變更登記等事項，致該不知情
    之會計師，在「筠太公司章程」、「筠太公司股東同意書」、「筠太公司變更登
    記申請書」（以上日期均為八十六年七月十一日）上，蓋以偽造之『甲○○』印
    文，表示甲○○同意成為筠太公司股東暨同意辦理變更公司章程等事項登記之意
    思；乙○○復以相同方式，委託不知情之會計師，辦理筠太公司申請增資、股東
    出資轉讓、修改章程變更登記、分公司設立登記等事項，使會計師先後於八十六
    年八月十一日、十二日、八十六年十月二十八日，連續在「筠太公司章程」、「
    筠太公司股東同意書」、「分公司設立登記事項表」等文件上，蓋以偽造之『甲
    ○○』印文，表示甲○○同意成為筠太公司分公司經理暨辦理前揭變更登記事項
    之意思，會計師並提出前揭各文件予台北市政府建設局，致使承辦人員形式審查
    後，均准許筠太公司之各項變更登記，將該等不實事項，登載於公司登記卡上，
    足以生損害於甲○○及台北市政府建設局對於公司登記管理之正確性。
二、乙○○將甲○○登記為筠太公司股東、分公司經理後，竟基於偽造私文書、意圖
    供行使之用而偽造有價證券、不法所有詐欺之概括犯意，於：
  八十六年八月十六日，持變造之甲○○
    之甲○○印章，偽造『甲○○』之簽名及印文，與筠太公司共同簽發面額二百萬
    元之本票，完成後持交「聯強國際股份有限公司」（下稱聯強公司），作為向聯
    強公司購買物品之貨款擔保，足生損害於甲○○及聯強公司，並致聯強公司陷於
    錯誤，交付貨品與筠太公司。
  八十六年九月十日，持變造之甲○○
    國義真正之印鑑章，至誠泰商業銀行復興分行（下稱誠泰銀行），以甲○○名義
    ，表示欲開立支票存款帳戶（帳號：000000000000號），並在「支
    票存款開戶申請及約定書」之申請人欄、「支票領取證」之存戶簽章欄、「支票
    存款印鑑卡」簽章欄內，接續偽造『甲○○』之簽名及盜用其印文，致誠泰銀行
    人員誤認乙○○即為甲○○，允其開戶，足生損害於甲○○及誠泰銀行對客戶資
    料管理之正確性，誠泰銀行人員並交付支票予乙○○使用。乙○○取得支票後，
    即以甲○○名義，連續對外簽發如附表一所示之支票與他人交易，嗣該支票帳戶
    於八十七年二月六日因退票拒絕往來。
  八十六年十一月二十五日，持變造之甲○○
    偽造之甲○○印章，至坐落於台北市○○○路○段一四一號一樓之台灣第一信託
    股份有限公司民生分公司（下稱第一信託），辦理ＬＢ—四五五一號自用小客車
    之汽車貸款，在本票、授權書、購車貸款契約書、車輛動產抵押契約書上，接續
    偽造『甲○○』之簽名及印文，表示共同發票人甲○○（其餘共同發票人為楊震
    中、劉國善）欲向第一信託貸款，足生損害於甲○○及第一信託對借款人資料管
    理之正確性，並致第一信託陷於錯誤，撥款一百萬元至乙○○指定之『陳一青』
    在彰化銀行復興分行帳戶。
  八十六年十二月十七日，持變造完成之甲○○
    及前揭真正之印鑑章，至美商美國商業銀行國家信託儲蓄股份有限公司松山分公
    司（下稱美國銀行），辦理Ｋ九—○二八九號自用小客車之汽車貸款，並在授權
    書上及面額七十萬元本票發票人欄內，接續偽造『甲○○』之簽名及盜用其印文
    ，表示筠太公司、甲○○欲向美國銀行貸款，足生損害於甲○○及美國銀行對借
    款人資料管理之正確性，並致美國銀行陷於錯誤，撥款七十萬元予筠太公司。
    嗣八十六年十一、十二月及八十七年三月間，甲○○收受誠泰銀行通知支票跳票
    、暨美國銀行、第一信託、聯強公司向法院聲請民事裁定，循線察知，始悉上情
    。乙○○於上開犯行未為任何有偵查犯罪職權之公務員知悉前，由甲○○偕同向
    台北市政府警察局松山分局民有派出所警員自首。
三、案經甲○○訴由臺灣士林地方法院檢察署檢察官偵查起訴。
    理  由
一、右揭犯罪事實，業據上訴人即被告乙○○迭於偵審中坦承不諱，核與告訴人甲○
    ○指訴情節相符，並經證人即誠泰銀行副理陳鴻榮證稱以甲○○名義申請支票者
    ，並非告訴人，而是申請書所附
    二二六號卷第五十八頁反面）屬實。此外，並有如附表二所示之本票、誠泰銀行
    支票開戶及領用支票資料（含支票存款開戶申請、約定書
    、支票領取證）、誠泰銀行之函文、第一信託銀行之授權書、購車貸款契約書、
    車輛動產抵押契約書、美國銀行消費性貸款授權書、台北市政府函覆之筠太公司
    登記案卷全卷之九十一年九月二十日府建商字第○九一六六二七一一號函、筠太
    公司登記事項卡、筠太公司股東、董事名單等資料在卷可稽。足認被告自白與事
    實相合。從而，本件事證明確，被告犯行洵堪認定，應依法論科。
二、至於被告向誠泰銀行所請領之支票張數，其雖先於警訊坦稱共請領八本四百張，
    並均已開具完畢等語，然於檢察官偵查中旋即改稱約請領六本使用（以上見偵字
    第九○六○號卷第七頁、第二十頁反面），前後供述不一，經本院查詢誠泰銀行
    ，亦以請領支票領取證業經逾保存期限已無資料可供佐證，有本院公務電話紀錄
    附卷可稽，惟本院審酌卷存誠泰銀行陳報之領取證資料為六本即三百張（見同上
    偵卷第二十八頁），其支票號碼詳如附表一編號一至六所示，再參酌上該銀行八
    十七年九月二日所檢送領用回籠支票影本之資料，發現亦有ＦＣ0000000
    至ＦＣ0000000等之票號支票（見原審訴字卷第六十七頁以下），衡之每
    次請領支票以五十張為一單位計，則除上揭三百張外，應另有ＦＣ000000
    0至ＦＣ0000000之五十張支票（即附表一編號七所示）存在，據此，堪
    認被告請領使用之張數，應以七本即三百五十張為是，本院因此認定被告所請領
    支票張數為三百五十張。又被害人甲○○證述有將印鑑章一枚交付被告並指認申
    請誠泰銀行開戶所用之章即為此印章（見同上偵卷第十頁反面、第三十三反面）
    ，而經本院比對被告右揭事實二、所用之印文文字及款式，均為相同，故此
    二者印文，顯係甲○○本人交付之真正章所蓋，並非被告偽刻，應可憑認；而
    右揭事實二、之印文，分為二顆不同之章所蓋用，核與被告自承偽刻『甲○
    ○』印章二顆（見原審訴緝卷第五十一頁、第一五四頁）相符，準此，是認被告
    所偽刻之印章為二顆，附以指明。
三、按影本與原本可有相同之效果，如將原本予以影印後，將影本之部分內容更改，
    重加影印，其與無制作權人將其原本更改，作另一表示其意思者無異，應成立變
    造文書罪。是核被告所為，就犯罪事實一部分，係犯刑法第二百十二條之變造特
    種文書罪、刑法第二百十六條、第二百十條之行使偽造私文書罪、第二百十四條
    之使公務員登載不實文書罪。就犯罪事實二部分，係犯刑法第二百零一條第一
    項之偽造有價證券罪、第二百十六條、第二百十二條行使變造特種文書罪。犯罪
    事實二部分，係犯刑法第二百十六條、第二百十條之行使偽造私文書罪、第二
    百十二條行使變造特種文書罪、第二百零一條第一項之偽造有價證券罪。犯罪事
    實二、部分，係犯刑法第二百零一條第一項之偽造有價證券罪、第二百十六
    條、第二百十條之行使偽造私文書罪、第二百十二條行使變造特種文書罪、第三
    百三十九條第一項之詐欺罪。前開犯罪事實二、部分，被告行使偽造有價證
    券，以取得票面價值之對價，不另論詐欺罪，而犯罪事實二、部分，被告以
    偽造有價證券供作擔保，為行使有價證券以外之另一行為，仍應再論以詐欺罪（
    最高法院六十二年度第一次刑庭庭長會議決定(一)參照）。被告偽造印章印文、署
    押及盜用印章印文，分別為偽造私文書、偽造有價證券之部分行為，偽造私文書
    、變造特種文書，其偽造、變造之低度行為，應為高度之行使行為所吸引，行使
    偽造有價證券之低度行為為偽造有價證券之高度行為所吸收，均不另論罪。被告
    利用不知情之刻印店師傅盜刻甲○○之印章，復利用不知情之會計師，偽造筠太
    公司章程、股東同意書、公司設立登記事項表，均為間接正犯。被告多次行使變
    造特種文書、行使偽造私文書、使公務員登載不實文書及偽造有價證券、詐欺行
    為，均時間緊接，所犯罪名相同，顯各係出於概括犯意為之，均為連續犯，各以
    一罪論，並加重其刑。所犯連續行使變造特種文書罪、連續偽造有價證券罪、連
    續行使偽造私文書罪、連續使公務員登載不實罪與連續詐欺取財罪間，均有方法
    結果之牽連關係，依法應從一重之連續偽造有價證券罪處斷。被告曾受事實欄所
    述前科之執行，有臺灣高等法院檢察署刑案紀錄簡覆表一份附卷足憑，其於有期
    徒刑執行完畢五年以內，再犯有期徒刑以上之本罪，為累犯，依法遞加重其刑。
    被告於上開犯行未為任何有偵查犯罪職權之公務員知悉前，於八十七年三月二十
    一日由甲○○偕向台北市政府警察局松山分局民有派出所警員自承犯行接受裁判
    ，此經製作筆錄之員警蔡明宏到院結證在卷（見原審卷第一○九、一一○頁），
    符合自首規定，依法減輕其刑，並依法先加後減。犯罪事實一所述筠太公司各項
    登記犯行部分，雖未據檢察官起訴，惟與起訴有罪部份，有連續犯之裁判上一罪
    關係，本院自得一併審究。原審論處被告罪刑本非無見，惟如右揭事實欄二部
    分，被告簽發如附表一所示支票共三百五十張，原審誤為簽發一百五十張；附表
    三被告偽造『甲○○』署押為八枚、印文為十九枚，原審誤為署押七枚、印文十
    八枚；被告偽造甲○○之印章有二顆，原審誤為一顆，致認定事實有誤，尚有未
    洽；且被告自首犯罪，原審仍處有期徒刑四年，被告上訴意旨指摘原判決量刑過
    重，亦有理由，自應由本院將原判決撤銷。爰審酌被告素行、犯罪動機、目的、
    手段、所生危害及犯罪後態度，及告訴人甲○○已當庭表示原諒被告等一切情狀
    ，量處如主文所示之刑。
四、按被告犯罪後，刑法第二百零五條業已修正為「偽造、變造之有價證券、郵票、
    印花稅票、信用卡、金融卡、儲值卡或其他相類作為提款、簽帳、轉帳或支付工
    具之電磁紀錄物及前條之器械原料及電磁紀錄，不問屬於犯人與否，沒收之。」
    並於九十年六月二十日公布，惟本件僅沒收之從刑規定有所更易，主刑同法第二
    百零一條第一項並未修正，則沒收部分不生比較問題，依從新之原則，應適用修
    正後之刑法第二百零五條規定，對於偽造如附表一所示之支票，均宣告沒收。又
    被告偽造如附表二之本票三紙，發票人為筠太公司、楊震中、劉國善部分，仍屬
    真實，無從對之宣告沒收，惟偽造甲○○為共同發票人部分，該本票雖未扣案，
    然無證據足認其業已滅失，不問是否屬於犯人所有，仍應依刑法第二百零五條之
    規定，宣告沒收。又附表三之文件，業提出交予台北市政府建設局、誠泰銀行、
    第一信託銀行、美國銀行，非被告所有之物，惟其上偽造甲○○之署押共八枚及
    印文共十九枚，不問屬於犯人與否，應依刑法第二百十九條之規定併宣告沒收。
    至被告偽造甲○○之印章二顆，雖未扣案，然無證據足認業已滅失，同依刑法第
    二百十九條之規定併為沒收之諭知。
五、至移送併案審理之臺灣臺北地方法院檢察署九十二年度偵字第九○三二、九○三
    三號被告詐欺案件部分，查該部分犯罪時間為八十八年十月間至八十九年一月間
    ，與本件犯罪時間相距近二年，時間已不緊接、方法有異，已難認係基於概括犯
    意而為，應屬另行起意為之，無裁判上一罪之關係，。又移送併案審理之臺灣臺
    北地方法院檢察署九十二年度偵字第九○三○號被告詐欺案件，係八十五年五月
    間，被害人許淑茶遭詐欺取財之犯罪事實，與另移送併案審理之臺灣板橋地方法
    院檢察署九十二年度偵字第二三二七號被告詐欺案件五案中之第一案，為同一案
    件，且查該移送之五案件，其犯罪時間為八十五年間至八十六年三月間，與本件
    被訴於八十六年六月至十二月間之犯罪，雖時間緊接，惟被告自承就該等併案部
    分屬買賣糾紛，與本件無連續關係，屬另行起意（見原審訴緝字第二十七號卷第
    一一四頁），顯非基於概括犯意而為，亦無裁判上一罪之關係，故本院均無從併
    予審理，應退由檢察官另為處理，附此敘明。
據上論斷，應依刑事訴訟法第三百六十九條第一項前段、第三百六十四條、第二百九
十九條第一項前段、刑法第五十六條、第二百零一條第一項、第二百十四條、第二百
十六條、第二百十條、第二百十二條、第三百三十九條第一項、第五十五條、第四十
七條、第六十二條前段、第二百零五條、第二百十九條，罰金罰鍰提高標準條例第一
條前段，判決如主文。
本案經檢察官謝英民到庭執行職務。
中      華      民      國    九十二    年      六      月    二十五    日
                              臺灣高等法院刑事第五庭
                                  審判長法  官  趙  功  恆
                                        法  官  蘇  素  娥
                                        法  官  楊  貴  雄
右正本證明與原本無異。
如不服本判決，應於收受送達後十日內向本院提出上訴書狀，其未敘述上訴之理由者
並得於提起上訴後十日內向本院補提理由書（均須按他造當事人之人數附繕本）。
                                        書記官  林  淑  貞
中      華      民      國    九十二    年      六      月    二十六    日
附錄：本案論罪科刑法條全文
刑法第二百零一條第一項：
一意圖供行使之用，而偽造、變造公債票，公司股票或其他有價證券者，處三年以上
  十年以下有期徒刑，得併科三千元以下罰金。
刑法第二百十四條：
  明知為不實之事項，而使公務員登載於職務上所掌之公文書，足以生損害於公眾或
  他人者，處三年以下有期徒刑、拘役或五百元以下罰金。
刑法第二百十六條：
  行使第二百十條至第二百十五條之文書者，依偽造、變造文書或登載不實事項或使
  登載不實事項之規定處斷。
刑法第二百十條：
  偽造、變造私文書，足以生損害於公眾或他人者，處五年以下有期徒刑。
刑法第二百十二條：
  偽造、變造護照、旅券、免許證、特許證及關於品行、能力、服務或其他相類之證
  書、介紹書，足以生損害於公眾或他人者，處一年以下有期徒刑、拘役或三百元以
  下罰金。
刑法第三百三十九條第一項：
一意圖為自己或第三人不法之所有，以詐術使人將本人或第三人之物交付者，處五年
  以下有期徒刑、拘役或科或併科一千元以下罰金。
刑法第二百零五條：
  偽造、變造之有價證券、郵票、印花稅票、信用卡、金融卡、儲值卡或其他相類作
  為提款、簽帳、轉帳或支付工具之電磁紀錄物及前條之器械原料及電磁紀錄，不問
  屬於犯人與否，沒收之。


司法院資訊處製作；財團法人民間司法改革基金會備份。
